【裁判字號】    97,訴,2132
【裁判日期】    991006
【裁判案由】    拆屋還地  等
【裁判全文】
臺灣高雄地方法院民事判決              97年度訴字第2132號
原      告  張家維
            王順輝
共      同  丁玉雯  律師
訴訟代理人
被      告  李春英
            即林李春英  6號
            黃明榛
            許金河
            李政蓉
            林貴清
            蔡朝成
            王啟芳
            邱郭夏蘭
            李文卿
            黃吉東
上  一  人  楊秋月
訴訟代理人
被      告  廖秀英
            即陳廖秀英  1號
            董秀蘭
上列當事人間拆屋還地等事件，經本院於民國99年9 月15日言詞
辯論終結，判決如下：
    主      文
被告李春英應將坐落高雄縣仁武鄉○○段二四七號土地上如附圖
（甲案）編號二四七之Ａ００六所示部分（面積十七點五二平方
公尺）之地上物拆除，將上開土地返還予原告。
被告黃明榛應將坐落高雄縣仁武鄉○○段二四七號土地上如附圖
（甲案）編號二四七之Ａ００八所示部分（面積七點五平方公尺
）之地上物拆除後，將上開土地返還予原告。
被告李政蓉應將坐落高雄縣仁武鄉○○段二五三號土地上如附圖
（乙案）編號二五三之Ａ００三所示部分（面積三九點五八平方
公尺）之地上物拆除後，將上開土地返還予原告。
被告林貴清應將坐落高雄縣仁武鄉○○段二五三號土地上如附圖
（乙案）編號二五三之Ａ００二所示部分（面積四四點九九平方
公尺）之地上物拆除後，將上開土地返還予原告。
被告蔡朝成應將坐落高雄縣仁武鄉○○段二五三號土地上如附圖
（乙案）編號二五三之Ａ００一所示部分（面積八一點五九平方
公尺）之地上物拆除後，將上開土地返還予原告。
被告王啟芳應將坐落高雄縣仁武鄉○○段二五三號土地上如附圖
編（乙案）號二五三之Ａ００四所示部分（面積五三點九七平方
公尺）之地上物拆除後，將上開土地返還予原告。
被告邱郭夏蘭應將坐落高雄縣仁武鄉○○段二五三號土地上如附
圖（乙案）編號二五三之Ａ００五所示部分（面積三十點四九平
方公尺）之地上物拆除後，將上開土地返還予原告。
被告李文卿應將坐落高雄縣仁武鄉○○段二五三號土地上如附圖
（乙案）編號二五三之Ａ００六所示部分、附圖（丙案）編號一
三四之Ａ００二所示部分（面積合計二十八點七六平方公尺）之
地上物拆除後，將上開土地返還予原告。
被告黃吉東應將坐落高雄縣仁武鄉○○段一三四號土地上如附圖
（丙案）編號一三四之Ａ００三所示部分（面積五一點四平方公
尺）之地上物拆除後，將上開土地返還予原告。
被告廖秀英應將坐落高雄縣仁武鄉○○段一三四號土地上如附圖
（丙案）編號一三四之Ａ００四、一三四之Ａ００五、一三四之
Ａ００六所示部分（面積合計七七點一五平方公尺之地上物拆除
後，將上開土地返還予原告。
被告董秀蘭應將坐落高雄縣仁武鄉○○段一三四號土地上如附圖
（丙案）編號一三四之Ａ００七、一三四之Ａ００八所示部分面
積合計六一點八四平方公尺之地上物拆除後，將上開土地返還予
原告。
被告李春英、黃明榛、許金河、李政蓉、林貴清、蔡朝成、王啟
芳、邱郭夏蘭、李文卿、黃吉東、廖秀英、董秀蘭各應給付原告
如附表二合計欄所示之金額、利息，暨自如附表三所示之起算日
起至返還上開土地之日止，各按月給付原告如附表三所示之金額
。
原告其餘之訴駁回。
訴訟費用由原告及被告李春英、黃明榛、李政蓉、林貴清、蔡朝
成、王啟芳、邱郭夏蘭、李文卿、黃吉東、廖秀英、董秀蘭各按
如附表四所示之比例負擔。
本判決第一項至第十一項所示拆屋還地之履行期間為陸個月。
本判決第一項至第十二項於原告分別以附表五所示之金額為被告
供擔保後，得為假執行。但被告如各以附表五所示之金額為原告
供預供擔保後，得免為假執行。
原告其餘假執行之聲請均駁回。
    事  實  及  理  由
壹、程序部分：
一、本件被告李政蓉、林貴清、董秀蘭及黃明榛均未於言詞辯論
    期日到場，核無民事訴訟法第386 條各款所列情形，爰依到
    場之原告聲請，由其一造辯論而為判決。
二、按訴狀送達後，原告不得將原訴變更或追加他訴。但請求之
    基礎事實同一及不甚礙被告之防禦及訴訟之終結者，不在此
    限，民事訴訟法第255 條第1 項第2 款、第7 款分別定有明
    文。本件原告以被告林洪錦秀、董秀蘭、黃鐵雄、陳春福、
    潘罄敬、黃吉東、李文卿、邱光柱、邱郭夏蘭、李政蓉、蔡
    朝成、鄭新基、鄭義鴻、李春英、許金河、王李筍無合法使
    用權源，占用其所有坐落高雄縣仁武鄉○○段247 、253 、
    134 地號土地（下稱系爭土地），故起訴請求被告等人拆除
    及騰空占用之地上物，並將前開土地返還原告。嗣於訴訟中
    分別具狀追加李春蕊、呂秀芬、羅楊貴蘭、張孝祥、林培榕
    、林淑焉、陳禮田、羅秉松、沈鄧元妹、沈群雄、姚嘉生、
    林貴清、王路江、傅從景、廖秀英、周志芳、王啟芳、王姿
    雅、陳林淑珍、正野實業有限公司、童俊飛、黃明榛、沈建
    忠為被告，並追加命被告給付自民國96年7 月19日起至拆屋
    還地日止，相當於租金之不當得利（見本院卷(一)第146 頁至
    第147 頁、第192 頁、本院卷(二)第32頁、第161 頁至第162
    頁、第209 頁至第210 頁、第255 頁、第267 頁至第268 頁
    ），又於訴訟中分別具狀對前開被告鄭新基、鄭義鴻、傅從
    景、張孝祥、陳禮田、羅秉松、姚嘉生、王路江、潘罄敬、
    林洪錦秀、邱光柱、黃鐵雄、王李筍、王姿雅、呂秀芬、陳
    春福、陳林淑珍、童俊飛、林培蓉、李春蕊、沈鄧元妹、沈
    群雄、正野實業有限公司、周志芳、林淑焉、羅楊貴蘭、沈
    建忠撤回起訴（見卷本院(一)第215 頁反面、(一)第282 頁、本
    院卷(二)第106 頁、第203 頁、第22 3頁至第227 頁、第259
    頁、本院卷(三)第5 頁、第13頁），並於97年12月11日及99年
    7 月27日具將聲明更正，請求被告李春英、黃明榛、許金河
    、李政蓉、林貴清、蔡朝成、王啟芳、邱郭夏蘭、李文卿、
    黃吉東、廖秀英、董秀蘭應將如附表一之附圖所示土地地上
    物拆除（被告各占用之面積、位置均如附表一所示），將土
    地返還原告，並各給付原告5,138 元、2,199 元、733 元、
    23,929元、13,195元、11,608元、15,828元、8,942 元、8,
    434 元、15,074元、22,626元、18,136元，暨自97年12月11
    日更正聲請狀繕本或送達追加被告黃明榛、王啟芳訴狀繕本
    送達之翌日起至返還土地日止，按年各給付原告3,644 元、
    1,560 元、520 元、16,971元、9,358 元、8,233 元、15,8
    28元、8,942 元、5,982 元、10,691元、16,047元、12,862
    元（見本院卷(二)第17 3頁至第274 頁、卷(三)第10頁）。核原
    告請求利益之主張具有社會共通性及關聯性，且原告起訴時
    主張之事實及證據資料，於追加之訴大多得加以利用，無礙
    於被告之程序保障，又追加之訴與原起訴請求之基礎事實應
    屬同一，且不甚礙被告之防禦及訴訟之終結，揆諸前揭規定
    ，應予准許。
貳、實體事項
一、原告主張：原告係於96年7 月19日自鈞院95年度執字第5183
    8 號拍賣訴外人李宗男所有不動產之執行程序中，買受坐落
    高雄縣仁武鄉○○段132 地號（重測前八卦寮段217-16地號
    ）、133 地號（重測前八卦寮段217-23地號）、134 地號（
    重測前八卦寮段217-3 地號）、247 地號（重測前八卦寮段
    215-126 地號）、253 地號（重測前八卦寮段215-12 5地號
    ）地號土地，而為上開土地之所有權人，惟其中系爭土地為
    被告李春英、黃明榛、許金河、李政蓉、林貴清、蔡朝成、
    王啟芳、邱郭夏蘭、李文卿、黃吉東、廖秀英、董秀蘭等人
    無權占用（占用位置及面積及占用狀況均詳如附表一所示）
    ，且被告並無合法占用權源，自應將占用之地上物拆除，將
    系爭土地返還原告，又其等無權占有期間，顯無法律上之原
    因而受有相當於租金之利益，並致原告受有損害，原告自得
    請求其等返還占用期間所受利益，爰依民法第767 條、第17
    9 條之規定，請求被告拆屋還地，暨返還所受領之不當得利
    等語。並求為判決命被告應將系爭土地上如附表一所示占用
    土地部分之地上物拆除，將土地返還原告，暨各給付原告如
    附表二、三所示之金額，並願供擔保請准宣告假執行。
二、被告之答辯：
  (一)被告董秀蘭、李政蓉未於言詞辯論期日到場，據被告董秀蘭
    先前書狀及被告黃吉東、李文卿、邱郭夏蘭、李春英、李政
    蓉、蔡朝成、廖秀英、王啟芳之書狀與到庭所述則同以：訴
    外人陳阿桃於67年12月16日在系爭土地上興建幸福花園別墅
    ，由訴外人李宗男為連帶保證人，陳阿桃並分別與住宅購買
    人即被告或被告之前手或至親（如配偶或父母）簽訂土地及
    房屋買賣合約，並於契約書上註明多買土地部分所應給付價
    款之計算方式及簽收付款之現金、支票字樣，嗣將系爭土地
    如附表一所示部分交付被告等人使用迄今，此由前地主李宗
    男對被告提出竊占刑事告訴之無罪判決足稽；又被告既已付
    清買賣房地價款，且系爭土地已交付被告管有，被告對各自
    占用如附表一所示土地之盆栽、車庫、鐵皮屋或廟等地上物
    亦具有事實上處分權，縱未辦理土地所有權移轉登記，但被
    告占有之土地既係本於買賣關係所交付，自具有正當權源，
    不因陳阿桃失聯及未移轉系爭土地所有權而受影響，且上開
    刑事判決亦認定被告有使用權。而原告雖由法院強制拍賣而
    取得所有權，惟其應繼受訴外人陳阿桃之義務，原告不得主
    張其等係無權占有而請求拆屋還地。另鈞院94年度執字第56
    67號拍賣公告備註欄上已載明系爭134 、253 地號上有活動
    式車庫、鐵皮車庫及廟宇，並告知地上物均為第三人所有，
    不在本件拍賣範圍內，拍定後不點交；鈞院95年度執字第51
    83 8拍賣公告備註欄上亦載明系爭土地實際使用情形，投標
    人應自行查明，本件土地拍賣後依現況點交等語，則依最高
    法院48年台上字第1457號判例意旨，被告應得類推適用民法
    第876 條第1 項規定，就系爭土地視為已有法定地上權之設
    定而屬有權占有；另原告以低價拍賣承受其上已有建物達11
    戶之系爭土地再訴請拆屋還地，顯構成權利濫用；又原告既
    屬明知被告占用狀況而仍願投標，應推斷原告已默許被告有
    繼續使用該部分土地之權利等語資為抗辯。並聲明：(一)原告
    之訴及假執行之聲請均駁回。(二)如受不利判決，願供擔保請
    准免為假執行。
  (二)被告許金河則以：伊占用247 地號部分土地只有後門開啟處
    之一小塊土地約2.5 平方公尺，惟伊已於98年2 月間拆除該
    占用土地圍牆，並將土地交還原告，請求駁回原告之訴。
  (三)被告黃明榛、林貴清未於言詞辯論期日到場，亦均未提出書
    狀作何聲明或陳述。
三、本院之判斷：
  (一)被告占用系爭土地是否屬無權占用？
    按所有人對於無權占有或侵奪其所有物者，得請求返還之。
    當事人主張有利於己之事實者，就其事實有舉證之責任。民
    法第767 條前段、民事訴訟法第277 條前段分別定有明文。
    經查：
  1.原告主張系爭土地為其所有，而被告李春英、黃明榛、許金
    河、李政蓉、林貴清、蔡朝成、王啟芳、邱郭夏蘭、李文卿
    、黃吉東、廖秀英、董秀蘭分別以附表一各編號所示之地上
    物各自占用系爭土地如附表一所示之面積及範圍等節，為被
    告黃吉東、李文卿、李政蓉、廖秀英、王啟芳、邱郭夏蘭、
    李春英、蔡朝成、許金河所不爭執，並有土地登記謄本、勘
    驗筆錄、現場照片、複丈成果圖等件在卷為證（見本院卷(二)
    第93頁、卷(三)第6 頁、第121 頁、卷(一)第188 頁、第10至第
    12 頁 、第15至第19頁、第187 頁至第189 頁、第194 頁至
    第201 頁、第208 頁至第211 頁、卷(二)第204 頁、第254 頁
    、第275 頁至第285 頁），又黃明榛、林貴清未於言詞辯論
    期日到場，復未提出書狀爭執，經本院調查前揭證據之結果
    ，堪認原告之主張應為真實。
  2.被告蔡朝成、董秀蘭、黃吉東、李文卿、邱郭夏蘭、李春英
    、李政蓉、廖秀英、王啟芳等人固以前詞抗辯，並請求參酌
    卷附李宗男對其等提起竊佔系爭土地之刑事無罪判決書，及
    提出訴外人林鳳釵（被告蔡朝成之配偶）房屋及土地買賣契
    約書、系爭土地拍賣公告為證（見本院卷(一)第63頁至第75頁
    、(二)第169 頁、第170 頁），惟查：
  (1)李宗男雖於85年間曾對部分被告提起竊佔系爭土地之刑事告
    訴，前經本院86年度易字第1862號刑事判決被告等人無罪，
    並經臺灣高等法院高雄分院87年度上易字第676 號刑事判決
    駁回上訴確定（見本院卷(一)20頁至第26頁），惟細繹上開臺
    灣高等法院高雄分院刑事判決書內容，其係以被告因其等之
    親人或父或妻或妻之祖母與陳阿桃訂約，被告依據訂約親人
    所留存之契約書相信契約為真，而對於原始使用系爭土地之
    來由並非被告所盡悉，縱認系爭土地為告訴人李宗男所有，
    則李宗男得否訴請交還土地等問題應屬民事糾葛，應循民事
    程序解決，尚難因此即認被告有不法所有之竊佔故意而為無
    罪判決（見本院卷(一)第21頁、第22頁），並非認定被告就系
    爭土地即有合法占有權源，被告自無法以此作為被告有權占
    有系爭土地之憑據。
  (2)又本院於94年拍賣系爭土地時，系爭土地拍賣公告固記載「
    …系爭134、253地號土地上有活動式車庫、鐵皮車庫及廟，
    …債權人之代理人稱地上物均為第三人所有，不在本件拍賣
    範圍內，拍定後不點交」等語，惟當時原告並未參與拍賣程
    序，且該次拍賣亦未拍定，自難認原告於當時即知悉被告占
    用之事實。再本院於95年查封系爭土地，嗣並進行拍賣時，
    該系爭土地拍賣公告係載明：「…132 、133 、134 、253
    及24 7地號現為雜草叢生之空地，231 地號現為既成巷道，
    …；惟實際使用情形，投標人應自行查明，本件土地拍定後
    依現況點交」等語，則依此拍賣公告所載，系爭134 、253
    、247 地號土地係雜草叢生之空地，原告亦無從自此公告得
    悉為被告所占用，且此拍賣公告僅係促請應買人注意之任意
    事項，原告縱曾前往現場查看，亦不因之而使被告當然取得
    占用土地之權利，更不足證明被告占有之初，或占有期間，
    具有合法之權源。
  (3)再按「設定抵押權時，土地及其土地上之建築物，同屬於一
    人所有，而僅以土地或僅以建築物為抵押者，於抵押物拍賣
    時，視為已有地上權之設定，其地租、期間及範圍由當事人
    協議定之。不能協議者，得聲請法院以判決定之。設定抵押
    權時，土地及其土地上之建築物，同屬於一人所有，而以土
    地及建築物為抵押者，如經拍賣，其土地與建築物之拍定人
    各異時，適用前項之規定」，民法第876 條定有明文。又上
    開法定地上權之規定，必須符合1.設定抵押權時，建築物須
    已存在、2.設定抵押權時，土地及建築物同屬於一人所有、
    3.需以土地或建築物為抵押，或以兩者同為抵押、4.需拍賣
    實行抵押權、5.拍賣結果致土地及建築物各異所有人等要件
    方得以主張。經查，系爭土地之前所有權人為李宗男，有卷
    附系爭土地異動索引可稽（見本院卷(二)第143 頁至第151 頁
    ），而系爭土地上之地上物則係被告或前手陸續自行增建或
    搭蓋或擺放，且多非屬建物，此為到庭之被告所自承，自不
    符上開條文規定同屬一人所有及設定抵押權時，建築物須已
    存在等要件，而不符前開法定地上權之要件，且法定地上權
    係本於法律規定所創設之物權，其權利之發生應嚴守法律規
    定之要件，故本件自無法定地上權之適用或類推適用。則被
    告抗辯本件有法定地上權之適用或類推適用云云尚屬無據。
  (4)另被告或其等之親人或前手雖與陳阿桃就系爭土地簽訂買賣
    契約，然除已簽約買受之房屋及坐落之土地外，是否均有多
    買土地，已非無疑？又多買之土地係坐落何處亦屬不明，且
    被告蔡朝成、董秀蘭、黃吉東、李文卿、邱郭夏蘭、李春英
    、李政蓉、廖秀英、王啟芳等人占用系爭土地之鐵皮屋、木
    屋、廟、車庫等地上物，與整排社區房屋中間相隔一條街道
    有卷附買賣契約總配置圖、地籍圖可稽（見本院卷(一)第69頁
    、第141 頁），其等或前手是否確有購買占用之土地亦非無
    疑；又以最高法院48年台上字第1457號判例意旨及民法第42
    5 條之1 規範意旨係為避免土地與建物各異其所有而致建物
    須遭拆除致妨及社會經濟利益，今被告蔡朝成等人係在購買
    建物後陸續再另行搭建地上車庫、鐵皮屋、木屋等物，而該
    搭蓋之地上物係木造或鐵皮造老舊廠房或鐵皮造車庫而無甚
    經濟價值，亦不應與一般具重大經濟利益之建物的保護同視
    ，且難認當時之建商陳阿桃或土地所有權人李宗男有默許被
    告使用系爭土地之情事；縱使被告或至親或前手確有購買此
    部分土地而未為移轉即交由被告使用，或陳阿桃曾同意被告
    使用，惟此亦僅為被告與陳阿桃之約定之債之關係，於未辦
    理所有權移轉登記前，系爭土地之所有權人仍為陳阿桃之配
    偶李宗男，而原告既於拍賣程序中依法承買系爭土地，其承
    買時既無證據證明知悉被告之占用，及被告與陳阿桃間之交
    易情形，被告自不得以前開買賣契約書對抗原告，執為占有
    系爭土地之法律依據，亦難認原告有默示同意被告繼續使用
    該部分土地之權利，是被告之占用屬無權占有甚明，被告抗
    辯其等就系爭土地具有法定地上權或與原告間存有默示之租
    賃關係而屬有權占用云云誠屬無據。
  (5)基上所述，被告蔡朝成等人並未能舉證其等占有系爭土地，
    具有合法權源，則原告依所有物返還請求權之法律關係，請
    求被告（除許金河外，如後述）將如附表一所示之地上物拆
    除後，將土地返還原告，洵屬有據，應予准許。惟被告許金
    河固有占用如附表一編號三之土地，然其於訴訟中抗辯其已
    於98年2 月間將所占用之地上物（圍牆等物）拆除等語，並
    提出照片為證（見本院卷(三)第123 頁、124 頁），經核其所
    提出之照片足認其已將占用土地之地上物如圍牆等物拆除，
    並已將占用土地之地上物移至其房屋後方附近擺放，故其上
    開抗辯應信為真實，則原告訴請被告許金河應拆除如附表一
    編號三所示之地上物部分自屬無據，應予駁回。
  (二)原告得向被告請求之不當得利損害數額為何？
  1.按無法律上之原因而受利益，致他人受損害者，應返還其利
    益，民法第179 條前段定有明文。又按無權占有他人之不動
    產，可能獲得相當於租金之利益，為社會通常之觀念，有最
    高法院61年臺上字第1695號判例可資參照。經查，被告無合
    法權源而占用系爭土地如附表一所示一節，業已認明如前，
    則揆諸上開說明，被告於占用系爭土地期間（包括被告許金
    河於拆除地上物交還土地前之占用期間），即受有相當於租
    金之利益，致原告受有同額之損害，故原告主張得請求被告
    給付相當於租金之不當得利，自屬有據。
  2.次按，城市地方房屋之租金，以不超過土地及其建築物申報
    總價年息10﹪為限；此一規定於租用基地建築房屋亦準用之
    ，土地第97條第1項及第105條分別定有明文。又基地租金之
    數額，除以基地申報地價為基礎外，尚須斟酌基地之位置、
    工商業繁榮之程度、承租人利用基地之經濟價值及所受利益
    等項，以為決定，並非必達申報總地價年息10﹪最高額，此
    亦有最高法院68年臺上字第3071號判例可資參照。經查，本
    件依現場履勘及卷附照片顯示，系爭土地附近多係住宅，並
    無活絡商機，生活機能尚可，有上開勘驗筆錄及照片在卷可
    稽（見本院卷第187 至201 頁），是本院斟酌系爭土地之開
    發現況、地處位置、工商業繁榮程度、社會經濟狀況暨被告
    利用該地所受利益等情，認原告就系爭土地請求依法定租金
    之以土地申報地價年息10% 計算其相當於租金之不當利得尚
    屬過高，應以5%計算較為適當。又被告各占有系爭土地如附
    表一所示之面積，已如前述，而系爭土地自96年1 月起之申
    報地價，均為每平方公尺2,080 元，則有土地登記第二類謄
    本在卷可參（見本院卷(一)第10頁至第12頁）。據此計算，被
    告許金河、李政蓉、蔡朝成、邱郭夏蘭、李文卿、黃吉東、
    廖秀英、李春英、林貴清、董秀蘭自原告取得系爭土地所有
    權即96年7 月19日之日起至97年12月11日更正聲明書狀送達
    日止，及被告黃明榛、王啟芳自96年7 月19日起至追加起訴
    狀送達日止，無權占有系爭土地如附圖所示面積所受之不當
    得利各如附表二所示；另被告許金河、李政蓉、蔡朝成、邱
    郭夏蘭、李文卿、黃吉東、廖秀英、李春英、林貴清、董秀
    蘭自上開更正聲明書狀送達翌日起，被告黃明榛、王啟芳自
    追加起訴狀送達翌日起，均至返還占有如附表一所示之土地
    之日止，每月可獲得相當於租金之金額則如附表三所示。是
    原告請求被告許金河、李政蓉、蔡朝成、邱郭夏蘭、李文卿
    、黃吉東、廖秀英給付如附表二之不當得利，及自97年12月
    20 日 起至返還土地之日止，按月給付如附表三所示之不當
    得利部分；請求被告李春英、林貴清、董秀蘭給付如附表二
    之不當得利，及自98年1 月3 日起至返還土地之日止，按月
    給付如附表三所示之不當得利部分；請求被告黃明榛、王啟
    芳給付如附表二之不當得利，及分別自99年6 月26日、99年
    3 月27日起均至返還土地之日止，按月給付如附表三所示之
    不當得利部分，均屬有據，逾此部分之請求，即無理由，不
    應准許。
四、綜上所述，原告依所有物返還請求權及不當得利返還請求權
    之法律關係，請求被告各應將如附表一所示之地上物拆除，
    將土地返還原告，並各應給付原告如附表二所示之金額，及
    被告許金河、李政蓉、蔡朝成、邱郭夏蘭、李文卿、黃吉東
    、廖秀英自97年12月20日起至交還土地之日止；被告李春英
    、林貴清、董秀蘭自98年1 月3 日起，被告黃明榛自99年6
    月26日起至交還土地之日止；被告王啟芳自99年3 月25日起
    至交還土地之日止，按月給付如附表三所示之金額部分，為
    有理由，應予准許；逾此部分之請求為無理由，應予駁回。
五、又拆屋還地，非立時可就，本院斟酌實際情況，及被告等人
    興建鐵皮屋、木屋、涼棚、車庫等地上物使用已有多年等情
    ，爰斟酌被告境況及原告利益，酌定履行期間為6 個月，以
    資兼顧。
六、原告與被告董秀蘭、黃吉東、李文卿、邱郭夏蘭、李春英、
    李政蓉、蔡朝成均陳明願供擔保，分別聲請宣告假執行及免
    為假執行，經核原告勝訴部分，均合於法律規定，本院並依
    職權就被告許金河、黃明榛、林貴清部分，分別酌定相當擔
    保金額准許之。至原告其餘假執行之聲請，因訴之駁回，而
    失所附麗，應予駁回。
七、本件事證已臻明確，兩造其餘攻擊防禦方法及舉證，本院審
    酌後認對於判決結果均無影響，不再逐一贅述，附此敘明。
八、據上論結，本件原告之訴為一部有理由，一部無理由，依民
    事訴訟法第385 條第1 項前段、第79條、第85條第1 項前段
    、第390 條第2 項，第392 條第2 項，判決如主文。
中    華    民    國    99    年    10    月    6     日
                  民事第四庭  審判長法  官  黃宏欽
                                    法  官  楊淑儀
                                    法  官  楊淑珍
以上正本係照原本作成。
如不服本判決，應於送達後20日內，向本院提出上訴狀並表明上
訴理由，如於本判決宣示後送達前提起上訴者，應於判決送達後
10日內補提上訴理由書（須附繕本）。
中    華    民    國    99    年    10    月    6     日
                                    書記官  吳良美
附表一：
┌──┬─────┬────────────────┬───────────┐
│編號│返還義務人│   占用土地之地號與面積         │地上物                │
├──┼─────┼────────────────┼───────────┤
│ 一 │李春英    │高雄縣仁武鄉○○段247 地號土地如│樹木、盆栽            │
│    │          │附圖（甲案）編號247-A006所示部分│                      │
│    │          │面積17.52 平方公尺之土地。      │                      │
│    │          │                                │                      │
├──┼─────┼────────────────┼───────────┤
│ 二 │黃明榛    │高雄縣仁武鄉○○段247 地號土地如│盆栽、雜物            │
│    │          │附圖（甲案）編號247-A008所示部分│                      │
│    │          │面積7.5 平方公尺之土地。        │                      │
├──┼─────┼────────────────┼───────────┤
│ 三 │許金河    │高雄縣仁武鄉○○段247 地號土地如│圍牆、竹竿、雜物      │
│    │          │附圖編號247-A009所示部分面積2.5 │                      │
│    │          │平方公尺之土地。                │                      │
├──┼─────┼────────────────┼───────────┤
│ 四 │李政蓉    │高雄縣仁武鄉○○段253 地號土地如│鐵皮屋                │
│    │          │附圖（乙案）編號253-A003所示部分│                      │
│    │          │面積39.58 平方公尺之土地。      │                      │
├──┼─────┼────────────────┼───────────┤
│ 五 │林貴清    │高雄縣仁武鄉○○段253 地號土地如│鐵皮屋                │
│    │          │附圖編號253-A002所示部分面積    │                      │
│    │          │44.99 平方公尺之土地。          │                      │
├──┼─────┼────────────────┼───────────┤
│ 六 │蔡朝成    │高雄縣仁武鄉○○段253 地號土地如│木造屋                │
│    │          │附圖（乙案）編號253-A001所示部分│                      │
│    │          │面積81.59 平方公尺之土地。      │                      │
├──┼─────┼────────────────┼───────────┤
│ 七 │王啟芳    │高雄縣仁武鄉○○段253 地號土地如│鐵皮屋                │
│    │          │附圖（乙案）編號253-A004所示部分│                      │
│    │          │面積53.97 平方公尺之土地。      │                      │
├──┼─────┼────────────────┼───────────┤
│ 八 │邱郭夏蘭  │高雄縣仁武鄉○○段253 地號土地如│鐵皮廠房              │
│    │          │附圖（乙案）編號253-A005所示部分│                      │
│    │          │面積30.49 平方公尺之土地。      │                      │
├──┼─────┼────────────────┼───────────┤
│ 九 │李文卿    │高雄縣仁武鄉○○段253 地號土地如│廟                    │
│    │          │附圖（乙案）編號253-A006所示部分│                      │
│    │          │面積20.65 平方公尺及附圖（丙案）│                      │
│    │          │編號134-A002所示部分面積8.11平方│                      │
│    │          │公尺之土地（面積合計28.76 平方公│                      │
│    │          │尺）                            │                      │
├──┼─────┼────────────────┼───────────┤
│ 十 │黃吉東    │高雄縣仁武鄉○○段134 地號土地如│木造屋、盆栽          │
│    │          │附圖（丙案）編號134-A003所示部分│                      │
│    │          │面積51.4平方公尺之土地。        │                      │
├──┼─────┼────────────────┼───────────┤
│十一│廖秀英    │高雄縣仁武鄉○○段134 地號土地如│涼棚、盆栽、雜物      │
│    │          │附圖（丙案）編號134-A004、134-A0│                      │
│    │          │05、134-A006所示部分面積25.16 、│                      │
│    │          │19.04 、32.95 平方公尺之土地。  │                      │
│    │          │（面積合計77.15 平方公尺）      │                      │
├──┼─────┼────────────────┼───────────┤
│十二│董秀蘭    │高雄縣仁武鄉○○段134 地號土地如│鐵皮屋                │
│    │          │附圖（丙案）編號134-A007、134-A0│                      │
│    │          │08所示部分面積21.99 、39.85 平方│                      │
│    │          │公尺之土地。（面積合計61.84 平方│                      │
│    │          │公尺）                          │                      │
└──┴─────┴────────────────┴───────────┘
附表二：
 ┌──┬─────┬─────────┬───────┬────┬─────────────────────┐
 │編號│返還義務人│ 無 權 占 用 土 地│ 占 用 期 間  │申報地價│(1)申報地價×占用面積×年息率÷12個月＝每月│
 │    │          │ 之 位 置 與 面 積│              │        │  應給付之不當得利金額（元以下四捨五入）  │
 │    │          │                  │              │        │(2)每月應給付之不當得利數額×占用期間＝被告│
 │    │          │                  │              │        │  應給付占用期間之不當得利數額（元以下四捨│
 │    │          │                  │              │        │  五入）                                  │
 ├──┼─────┼─────────┼───────┼────┼─────────────────────┤
 │一  │李春英    │如附表一之占用土地│自96年7 月19日│2,080   │(1)2,080元×17.52㎡ ×5% ÷12 ＝152元      │
 │    │          │之地號與面積欄所示│起至98年1 月2 │        │(2)152 ×17（月數）＋152 ×15/30 （天數）＝│
 │    │          │                  │日（97年12月11│        │  2,660                                   │
 │    │          │                  │日更正聲明書狀│        │                                          │
 │    │          │                  │送達日，見卷(一)│        │                                          │
 │    │          │                  │第233 頁）止共│        │                                          │
 │    │          │                  │17個月又15天  │        │                                          │
 ├──┼─────┼─────────┼───────┼────┼─────────────────────┤
 │二  │黃明榛    │如附表一之占用土地│自96年7 月19日│2,080   │(1)2,080×7.5㎡×5％÷12＝65元             │
 │    │          │之地號與面積欄所示│起至99年6 月25│        │(2)65×36（月數）＋65×7/30（天數）＝2,355 │
 │    │          │                  │日（追加黃明榛│        │  元                                      │
 │    │          │                  │訴狀送達日，卷│        │                                          │
 │    │          │                  │(二)第258 頁）止│        │                                          │
 │    │          │                  │共36個月又7 天│        │                                          │
 ├──┼─────┼─────────┼───────┼────┼─────────────────────┤
 │三  │許金河    │如附表一之占用土地│自96年7 月19日│2,080   │(1)2,080×2.5㎡×5％÷12＝22元             │
 │    │          │之地號與面積欄所示│起至97年12月19│        │(2)22×17（月數）＋22×1/30（天數）＝375 元│
 │    │          │                  │日（更正聲明書│        │                                          │
 │    │          │                  │狀送達日，卷(一)│        │                                          │
 │    │          │                  │第234頁）止共 │        │                                          │
 │    │          │                  │17 個月又1天  │        │                                          │
 ├──┼─────┼─────────┼───────┼────┼─────────────────────┤
 │四  │李政蓉    │如附表一之占用土地│自96年7 月19日│2,080   │(1)2,080×39.58㎡×5％÷12＝343元          │
 │    │          │之地號與面積欄所示│起至97年12月19│        │(2)343 ×17（月數）＋343 ×1/30（天數）＝  │
 │    │          │                  │日（97年12月11│        │  5,842元                                 │
 │    │          │                  │日更正聲明書狀│        │                                          │
 │    │          │                  │送達日，卷(一)第│        │                                          │
 │    │          │                  │229 頁）止共17│        │                                          │
 │    │          │                  │個月又1 天    │        │                                          │
 ├──┼─────┼─────────┼───────┼────┼─────────────────────┤
 │五  │林貴清    │如附表一之占用土地│自96年7 月19日│2,080   │(1)2,080×44.99㎡×5％÷12＝390元          │
 │    │          │之地號與面積欄所示│起至98年1 月2 │        │(2)390 ×17（月數）＋390 ×15/30（天數）＝ │
 │    │          │                  │日（97年12月11│        │  6,825元                                 │
 │    │          │                  │日更正聲明書狀│        │                                          │
 │    │          │                  │送達日，卷(一)第│        │                                          │
 │    │          │                  │247 頁）止共17│        │                                          │
 │    │          │                  │個月又15天    │        │                                          │
 ├──┼─────┼─────────┼───────┼────┼─────────────────────┤
 │六  │蔡朝成    │如附表一之占用土地│自96年7 月19日│2,080   │(1)2,080 ×81.59 ㎡×5 ％÷12＝707元       │
 │    │          │之地號與面積欄所示│起至97年12月19│        │(2)707 ×17（月數）＋707 ×1/30（天數）＝  │
 │    │          │                  │日（97年12月11│        │  12,043元                                │
 │    │          │                  │日更正聲明書狀│        │                                          │
 │    │          │                  │送達日，卷(一)23│        │                                          │
 │    │          │                  │0 頁）止共17個│        │                                          │
 │    │          │                  │月又1 天      │        │                                          │
 ├──┼─────┼─────────┼───────┼────┼─────────────────────┤
 │七  │王啟芳    │如附表一之占用土地│自96年7 月19日│2,080   │(1)2,080 ×53.97 ㎡×5 ％÷12＝468元       │
 │    │          │之地號與面積欄所示│起至99年3 月25│        │(2)468 ×32（月數）＋468 ×7/30 （天數）＝ │
 │    │          │                  │日（追加王啟芳│        │  15,085元                                │
 │    │          │                  │訴狀送達日，卷│        │                                          │
 │    │          │                  │(二)第162-1 頁）│        │                                          │
 │    │          │                  │止共32個月又7 │        │                                          │
 │    │          │                  │天            │        │                                          │
 ├──┼─────┼─────────┼───────┼────┼─────────────────────┤
 │八  │邱郭夏蘭  │如附表一之占用土地│自96年7 月19日│2,080   │(1)2,080×30.49㎡×5％÷12＝264元          │
 │    │          │之地號與面積欄所示│起至97年12月19│        │(2)264 ×17（月數）＋264 ×1/30（天數）＝  │
 │    │          │                  │日（97年12月11│        │  4,497元                                 │
 │    │          │                  │日更正聲明書狀│        │                                          │
 │    │          │                  │送達日，卷(一)22│        │                                          │
 │    │          │                  │8 頁）止共17個│        │                                          │
 │    │          │                  │月又1 天      │        │                                          │
 ├──┼─────┼─────────┼───────┼────┼─────────────────────┤
 │九  │李文卿    │如附表一之占用土地│自96年7 月19日│2,080   │(1)2,080×28.76㎡×5％÷12＝249元          │
 │    │          │之地號與面積欄所示│起至97年12月19│        │(2)249 ×17（月數）＋249×1/30（天數）＝   │
 │    │          │（面積合計28.76 平│日（97年12月11│        │  4,241 元                                │
 │    │          │方公尺）          │日更正聲明書狀│        │                                          │
 │    │          │                  │送達日，卷(一)22│        │                                          │
 │    │          │                  │6 頁）止共17個│        │                                          │
 │    │          │                  │月又1 天      │        │                                          │
 │    │          │                  │              │        │                                          │
 ├──┼─────┼─────────┼───────┼────┼─────────────────────┤
 │十  │黃吉東    │如附表一之占用土地│自96年7 月19日│2,080   │(1)2,080×51.4㎡×5％÷12×＝445元         │
 │    │          │之地號與面積欄所示│起至97年12月19│        │(2)445 ×17（月數）＋445 ×1/30（天數）＝  │
 │    │          │                  │日（97年12月11│        │  7,580元                                 │
 │    │          │                  │日更正聲明書狀│        │                                          │
 │    │          │                  │送達日，卷(一)第│        │                                          │
 │    │          │                  │225 頁）止共17│        │                                          │
 │    │          │                  │個月又1 天    │        │                                          │
 ├──┼─────┼─────────┼───────┼────┼─────────────────────┤
 │十一│廖秀英    │如附表一之占用土地│自96年7 月19日│2,080   │(1)2,080 ×77.15 ㎡×5 ％÷12×＝669元     │
 │    │          │之地號與面積欄所示│起至97年12月19│        │(2)669 ×17（月數）＋669 ×1/30（天數）＝  │
 │    │          │（面積合計77.15 平│日（97年12月11│        │  11,395 元                               │
 │    │          │方公尺）          │日更正聲明書狀│        │                                          │
 │    │          │                  │送達日，卷(一)第│        │                                          │
 │    │          │                  │250 頁）止共17│        │                                          │
 │    │          │                  │個月又1天     │        │                                          │
 ├──┼─────┼─────────┼───────┼────┼─────────────────────┤
 │十二│董秀蘭    │如附表一之占用土地│自96年7 月19日│2,080   │(1)2,080×61.84㎡×5％÷12＝536元          │
 │    │          │之地號與面積欄所示│起至98年1 月2 │        │(2)536 ×17（月數）＋536 ×15/30（天數）＝ │
 │    │          │（面積合計61.84 平│日（97年12月11│        │  9,380 元                                │
 │    │          │方公尺）          │日更正聲明書狀│        │                                          │
 │    │          │                  │送達日，卷(一)第│        │                                          │
 │    │          │                  │221 頁）止共17│        │                                          │
 │    │          │                  │個月又15天    │        │                                          │
 └──┴─────┴─────────┴───────┴────┴─────────────────────┘
附表三：
 ┌──┬─────┬─────────┬─────────┬─────────────────────────────┐
 │編號│返還義務人│無權占用土地      │占用期間自如下起算│申報地價×占用面積×年息率÷12月= 每月應給付之不當得利金額│
 │    │          │                  │日起，均至返還各該│                                                          │
 │    │          │                  │土地之日止        │                                                          │
 ├──┼─────┼─────────┼─────────┼─────────────────────────────┤
 │ 一 │李春英    │如附表一之占用土地│自97年12月11日更正│2,080元×17.52㎡ ×5% ÷12月 ＝152元（元以下四捨五入）    │
 │    │          │之地號與面積欄所示│聲明書狀送達之翌日│                                                          │
 │    │          │                  │即98年1 月3 日起  │                                                          │
 ├──┼─────┼─────────┼─────────┼─────────────────────────────┤
 │ 二 │黃明榛    │如附表一之占用土地│自追加黃明榛訴狀送│2,080元×7.5㎡ ×5% ÷12月 ＝65元                         │
 │    │          │之地號與面積欄所示│達之翌日即99年6 月│                                                          │
 │    │          │                  │26日起            │                                                          │
 ├──┼─────┼─────────┼─────────┼─────────────────────────────┤
 │ 三 │許金河    │如附表一之占用土地│自97年12月11日更正│2,080元×2.5㎡ ×5% ÷12月 ＝22元（元以下四捨五入）       │
 │    │          │之地號與面積欄所示│聲明書狀送達之翌日│                                                          │
 │    │          │                  │即97年12月20日起  │                                                          │
 ├──┼─────┼─────────┼─────────┼─────────────────────────────┤
 │ 四 │李政蓉    │如附表一之占用土地│自97年12月11日更正│2,080元×39.58㎡ ×5% ÷12月 ＝343元（元以下四捨五入）    │
 │    │          │之地號與面積欄所示│聲明書狀送達之翌日│                                                          │
 │    │          │                  │即97年12月20日起  │                                                          │
 ├──┼─────┼─────────┼─────────┼─────────────────────────────┤
 │ 五 │林貴清    │如附表一之占用土地│自97年12月11更正聲│2,080元×44.99㎡ ×5% ÷12月 ＝390元（元以下四捨五入）    │
 │    │          │之地號與面積欄所示│明書狀送達之翌日即│                                                          │
 │    │          │                  │98年1 月3 日起    │                                                          │
 ├──┼─────┼─────────┼─────────┼─────────────────────────────┤
 │ 六 │蔡朝成    │如附表一之占用土地│自97年12月11日更正│2,080元×81.59㎡ ×5% ÷12月 ＝707元（元以下四捨五入）    │
 │    │          │之地號與面積欄所示│聲明書狀送達之翌日│                                                          │
 │    │          │                  │即97年12月20日起  │                                                          │
 ├──┼─────┼─────────┼─────────┼─────────────────────────────┤
 │ 七 │王啟芳    │如附表一之占用土地│自追加王啟芳訴狀送│2,080元×53.97㎡ ×5% ÷12月 ＝468元（元以下四捨五入）    │
 │    │          │之地號與面積欄所示│達之翌日即99年3 月│                                                          │
 │    │          │                  │26日起            │                                                          │
 ├──┼─────┼─────────┼─────────┼─────────────────────────────┤
 │ 八 │邱郭夏蘭  │如附表一之占用土地│自97年12月11日更正│2,080元×30.49㎡ ×5% ÷12月 ＝264元（元以下四捨五入）    │
 │    │          │之地號與面積欄所示│聲明書狀送達之翌日│                                                          │
 │    │          │                  │即97年12月20日起  │                                                          │
 ├──┼─────┼─────────┼─────────┼─────────────────────────────┤
 │ 九 │李文卿    │如附表一之占用土地│自97年12月11日更正│2,080元×28.76㎡ ×5% ÷12月 ＝249元（元以下四捨五入）    │
 │    │          │之地號與面積欄所示│聲明書狀送達之翌日│                                                          │
 │    │          │                  │即97年12月20日起  │                                                          │
 ├──┼─────┼─────────┼─────────┼─────────────────────────────┤
 │ 十 │黃吉東    │如附表一之占用土地│自97年12月11日更正│2,080元×51.4㎡ ×5% ÷12月 ＝445元（元以下四捨五入）     │
 │    │          │之地號與面積欄所示│聲明書狀送達之翌日│                                                          │
 │    │          │                  │即97年12月20日起  │                                                          │
 ├──┼─────┼─────────┼─────────┼─────────────────────────────┤
 │十一│廖秀英    │如附表一之占用土地│自97年12月11日更正│2,080元×77.15㎡ ×5% ÷12月 ＝669元（元以下四捨五入）    │
 │    │          │之地號與面積欄所示│聲明書狀送達之翌日│                                                          │
 │    │          │                  │即97年12月20 日起 │                                                          │
 ├──┼─────┼─────────┼─────────┼─────────────────────────────┤
 │十二│董秀蘭    │如附表一之占用土地│自97年12月11日更正│2,080元×61.84㎡ ×5% ÷12月 ＝536元（元以下四捨五入）    │
 │    │          │之地號與面積欄所示│聲明書狀送達之翌日│                                                          │
 │    │          │                  │即98年1 月3 日起  │                                                          │
 └──┴─────┴─────────┴─────────┴─────────────────────────────┘
附表四：
┌──┬───────────┬────────┐
│編號│當事人姓名            │訴訟費用負擔比例│
├──┼───────────┼────────┤
│一  │原告張家維、王順輝    │  5／1000       │
├──┼───────────┼────────┤
│二  │被告李春英            │  35／1000      │
├──┼───────────┼────────┤
│三  │被告黃明榛            │  15／1000      │
├──┼───────────┼────────┤
│四  │被告李政蓉            │  80／1000      │
├──┼───────────┼────────┤
│五  │被告林貴清            │  91／1000      │
├──┼───────────┼────────┤
│六  │被告蔡朝成            │ 164／1000      │
├──┼───────────┼────────┤
│七  │被告王啟芳            │ 109／1000      │
├──┼───────────┼────────┤
│八  │被告邱郭夏蘭          │  61／1000      │
├──┼───────────┼────────┤
│九  │被告李文卿            │  58／1000      │
├──┼───────────┼────────┤
│一○│原告黃吉東            │ 103／1000      │
├──┼───────────┼────────┤
│一一│原告廖秀英            │ 155／1000      │
├──┼───────────┼────────┤
│一二│原告董秀蘭            │ 124／1000      │
└──┴───────────┴────────┘
附表五：
┌──┬───┬───────────┬─────┬────────────┐
│編號│供擔保│供擔保得假執行之金額  │供擔保    │供擔保得免為假執行之金額│
│    │義務人│                      │義務人    │                        │
├──┼───┼───────────┼─────┼────────────┤
│ 一 │原告  │新臺幣柒萬玖仟柒佰貳拾│被告李春英│新臺幣貳拾參萬玖仟壹佰捌│
│    │      │柒元                  │          │拾元                    │
├──┼───┼───────────┼─────┼────────────┤
│ 二 │原告  │新臺幣參萬肆仟伍佰參拾│被告黃明榛│新臺幣壹拾萬參仟陸佰零伍│
│    │      │伍元                  │          │元                      │
├──┼───┼───────────┼─────┼────────────┤
│ 三 │原告  │新臺幣壹佰貳拾伍元    │被告許金河│新臺幣參佰柒拾伍元      │
│    │      │                      │          │                        │
├──┼───┼───────────┼─────┼────────────┤
│ 四 │原告  │新臺幣壹拾捌萬零伍拾柒│被告李政蓉│新臺幣伍拾肆萬零壹佰柒拾│
│    │      │元                    │          │貳元                    │
├──┼───┼───────────┼─────┼────────────┤
│ 五 │原告  │新臺幣貳拾萬肆仟柒佰參│被告林貴清│新臺幣陸拾壹萬肆仟壹佰玖│
│    │      │拾元                  │          │拾元                    │
├──┼───┼───────────┼─────┼────────────┤
│ 六 │原告  │新臺幣捌萬零伍佰壹拾肆│被告蔡朝成│新臺幣貳拾肆萬壹仟伍佰肆│
│    │      │元                    │          │拾元                  │
├──┼───┼───────────┼─────┼────────────┤
│ 七 │原告  │新臺幣壹拾肆萬肆仟伍佰│被告王啟芳│新臺幣肆拾萬仟伍佰零│
│    │      │零貳元                │          │伍元                    │
│    │      │                      │          │                        │
├──┼───┼───────────┼─────┼────────────┤
│ 八 │原告  │新臺幣壹拾參萬捌仟柒佰│被告邱郭夏│新臺幣肆拾壹萬陸仟壹佰壹│
│    │      │零肆元                │蘭        │拾貳元                  │
├──┼───┼───────────┼─────┼────────────┤
│九  │原告  │新臺幣壹拾參萬零捌佰參│被告李文卿│新臺幣參拾玖萬貳仟伍佰零│
│    │      │拾肆元                │          │壹元                    │
├──┼───┼───────────┼─────┼────────────┤
│十  │原告  │新臺幣貳萬參仟參佰捌拾│被告黃吉東│新臺幣柒拾萬壹仟肆佰捌拾│
│    │      │參元                  │          │元                      │
├──┼───┼───────────┼─────┼────────────┤
│十一│原告  │新臺幣參拾伍萬零玖佰柒│被告廖秀英│新臺幣壹佰零伍萬貳仟玖佰│
│    │      │拾參元                │          │貳拾元                  │
├──┼───┼───────────┼─────┼────────────┤
│十二│原告  │新臺幣貳拾捌萬壹仟肆佰│被告董秀蘭│新臺幣捌拾肆萬肆仟貳佰貳│
│    │      │零壹元                │          │拾元                    │
└──┴───┴───────────┴─────┴────────────┘

司法院資訊處製作；財團法人民間司法改革基金會備份。
